【裁判字號】    97,簡上,1220
【裁判日期】    971121
【裁判案由】    詐欺
【裁判全文】
臺灣板橋地方法院刑事判決            97年度簡上字第1220號
上  訴  人
即  被  告  乙○○
上列上訴人即被告因詐欺案件，不服本院97年度簡字第6100號中
華民國97年8 月30日第一審判決（聲請及移送併辦案號：97年度
偵字第16267 、21720 號），提起上訴，本院管轄之第二審合議
庭判決如下：
    主  文
上訴駁回。
    事  實
一、乙○○明知於犯罪集團專門收集人頭帳戶用以犯罪之社會現
    象層出不窮之際，若將自己之金融帳戶存摺及金融卡出售、
    出租或提供他人使用，可能因此供不法詐騙份子用以詐使他
    人將款項匯入後，再加以提領之用，並能預見可能因而幫助
    他人從事詐欺取財犯罪，竟不違背其本意，仍基於幫助他人
    詐欺取財之不確定故意，於民國97年4 月28日晚間10時許，
    在臺北市臺北火車站附近，將其向聯邦商業銀行股份有限公
    司（下稱聯邦銀行）蘆洲分行申請開設之帳號000000000000
    號帳戶之金融卡、密碼，提供予不詳成年人士使用。嗣某不
    詳詐欺集團成員取得乙○○上開聯邦銀行帳戶之金融卡、密
    碼後，即基於意圖為自己不法所有之犯意，先後為下列詐欺
    行為：(一)於97年4 月29日晚間8 時許，致電丁○○，向丁○○佯稱為東森購物之工作人員，因之前購物送貨員簽付款單
    發生失誤，須依指示至自動櫃員機操作以取消分期付款之設
    定云云，致丁○○陷於錯誤，於同日晚間9 時20分許，依指
    示至自動櫃員機操作，而陸續匯出新臺幣（下同）4 萬1 千
    元、3 千元至上開乙○○聯邦銀行帳戶內，匯入款項旋即遭
    提領一空。(二)於97年4 月29日晚間7 時20分許，致電甲○○
    ，向甲○○佯稱為賣家，因其前所購買福袋1 只繳款金額有
    誤，變成自動分期付款，須依指示至自動櫃員機操作以取消
    分期付款之設定云云，致甲○○陷於錯誤，於同日晚間8 時
    4 0 分許，依指示至自動櫃員機操作，而陸續匯出1 萬5 千
    元、1 千元至上開乙○○聯邦銀行帳戶內，匯入款項旋即遭
    提領一空。(三)於97年4 月29日晚間9 時30分許，致電丙○○
    ，向丙○○佯稱為DHC 公司人員，因其之前產品付款方式出
    現錯誤，公司將傳真至郵局申請停止分期付款，稍後會有郵
    局人員來電與其確認云云，嗣另名詐欺集團成員即再致電丙○○，向丙○○佯稱為郵局人員，須依指示至自動櫃員機操
    作以取消分期付款之設定云云，致丙○○陷於錯誤，於同日
    晚間10時40分許，依指示至自動櫃員機操作，而陸續匯出2
    萬6 千元、1 千元至上開乙○○聯邦銀行帳戶內，匯入款項
    旋即遭提領一空。嗣丁○○、甲○○及丙○○發覺有異報警
    處理，始循線查知上情。
二、案經臺北縣政府警察局蘆洲分局報請臺灣板橋地方法院檢察
    署偵辦後聲請以簡易判決處刑及移送併辦。
    理  由
壹、證據能力部分：
    按被告以外之人於審判外之言詞或書面陳述，除法律有規定
    者外，不得作為證據，刑事訴訟法第159 條固定有明文。惟
    被告以外之人於審判外之陳述，雖不符同法第159 條之1 至
    之4 之規定，而經當事人於審判程序同意作為證據，法院審
    酌該言詞陳述或書面陳述作成時之情況，認為適當者，亦得
    為證據。查本案證人即被害人丁○○、甲○○、丙○○於警
    詢中之證述，為審判外之陳述而屬傳聞證據，且不符刑事訴
    訟法第159 條之3 之規定，惟公訴人、被告乙○○就前開審
    判外之陳述，於本院審理中均表示同意引為證據，而本院審
    酌其陳述作成時之情況，核無違法取證及證明力明顯過低之
    瑕疵，亦認以之作為證據為適當，故依前開規定，上開證人
    於警詢中之陳述，自得為證據。
貳、實體部分：
一、訊據被告乙○○矢口否認有何幫助詐欺犯行，辯稱：伊是見
    報應徵接送小姐上下班工作，就用報載0000000000號行動電
    話與自稱「高先生」之人聯絡，嗣使用0000000000號行動電
    話自稱「劉經理」之人與伊聯繫，問伊是否要應徵工作，並
    表示需要身分證影本及存摺封面影本，之後伊與對方約在臺
    北火車站附近碰面，伊開車到臺北火車站後，對方打電話說
    伊車停太遠，要伊把車開到臺北火車站北二門旁計程車排班
    處，伊開到那裡停車後，把車窗打開，就有一個人探頭進來
    問伊是不是乙○○、是不是要找工作，並要伊將身分證影本
    、存摺封面影本給他看，之後對方拍了伊肩膀2 下，伊就覺
    得頭暈暈的，對方就一直問伊金融卡密碼，伊不知道到底有
    沒有跟對方說，之後伊清醒發現對方不見了，沒有想那麼多
    就開車回家，伊的金融卡是放在皮夾裡，皮夾則是放在副駕
    駛座的椅子上，伊並沒有把金融卡交給對方，回家後，伊沒
    有檢查皮夾，直到97年4 月30日伊打開皮夾才發現金融卡不
    見，伊就趕快打電話去向聯邦銀行掛失，伊也是受害者，並
    不知道對方是詐騙集團，且被害人丁○○、甲○○、丙○○
    被騙的97年4 月29日伊都在上班，伊並沒有去騙被害人云云
    。
二、經查：
  (一)被告係於96年7 月6 日向聯邦銀行申請開立帳號0000000000
    00號帳戶，並領有金融卡等節，業經被告自承在卷，並有聯
    邦商業銀行蘆洲分行97年6 月6 日（97）聯蘆洲字第0086號
    函附上開帳戶未登摺帳款查詢清單在卷可稽；又證人丁○○
    、甲○○及丙○○係因接獲詐欺集團成員來電，佯稱其等購
    物付款發生錯誤，須依指示至自動櫃員機操作以取消分期付
    款之設定云云，致使其等陷於錯誤，而分別匯款共4 萬4 千
    元、1 萬6 千元、2 萬7 千元至被告上開聯邦銀行帳戶內等
    情，復經證人丁○○、甲○○及丙○○於警詢中證述明確，
    並有聯邦銀行上開函附之未登摺帳款查詢清單1 份、自動櫃
    員機客戶交易明細表共6 紙附卷可參，自堪認定。
  (二)被告雖以前開情詞置辯，惟被告前於警詢中供稱：我於97年
    4 月27日看見報紙上一筆應徵工作，我打電話去問，對方跟
    我約97年4 月28日22時在臺北火車站見面，然後我就把身分
    證影本、存摺封面影本、提款卡交給對方，回家後我有打電
    話給對方，對方說要測試我是不是警察，叫我等1 、2 天時
    間，但過2 天對方都沒打給我，我29日打電話給對方，對方
    都沒接，我才覺得事情怪怪的，才打電話去申請掛失止付動
    作等語（見偵查卷第5 頁），與其事後與本院審理中所辯情
    節全然不同，且依被告於本院審理中所述，其係因對方拍其
    肩膀2 下後，覺得頭暈暈的，期間對方並不斷追問其金融卡
    密碼，清醒後即發現對方不見蹤跡，衡情，被告在清醒後理
    應察覺「高先生」、「劉經理」所稱之應徵工作有異，被告
    既對對方不斷追問其金融卡密碼一節仍有記憶，一般人亦均
    知金融卡密碼必須搭配金融卡始能作為提款之用，被告當會
    立即檢查其金融卡是否遭取走，並與自稱「高先生」、「劉
    經理」之人聯繫查明為是，豈有僅係將車開走，而未曾檢查
    其金融卡是否遺失，亦未與自稱「高先生」、「劉經理」之
    人聯繫之理，是被告於本院審理中之供述情節顯與常情有違
    ，洵無可採，被告前於警詢中供稱有自行將金融卡交付予對
    方一節，應與事實較為接近，而可採信；又欲使用金融卡領
    取款項者，須於金融機構所設置之自動櫃員機上依指令操作
    ，並輸入正確之密碼，方可順利領得款項，若非經帳戶所有
    人同意、授權並告知金融卡密碼，以現今磁條或晶片金融卡
    至少4 位或6 位以上密碼（每位由0 至9 ，應至少有0000至
    9999或000000至999999等不同之組合）之設計，輔以被告上
    開聯邦銀行帳戶之金融卡密碼並非其身份資料之相關數字，
    而係隨機選取之數字，亦經被告於本院審理中自承在卷，若
    非經本人告知密碼，單純持有金融卡之人，欲隨機輸入正確
    號碼而成功領取款項之機率，微乎其微，足徵被告確有自行
    將其金融卡密碼告知他人；另就取得上開帳戶之第三人而言
    ，該人既有意利用上開帳戶作為詐騙之工具，當無選擇一隨
    時可能遭真正存戶掛失而無法使用之帳戶之可能，輔以現今
    社會上，確實存有不少為貪圖小利而出售自己帳戶供人使用
    之人，是該第三人僅需付出少許之金錢，即可取得可完全操
    控而無遭掛失風險之帳戶，該第三人實無以此方式取得上開
    帳戶之必要，否則，若被告在該第三人尚未行詐前，或行詐
    後，尚未將帳戶內之款項提領出前，即將上開帳戶掛失，該
    第三人豈非無法遂其詐財之目的，該第三人絕無將涉及詐騙
    成否之關鍵置於如此不確定境地之可能。綜上，被告在開車
    前往臺北火車站後，既遭對方疑似以不詳方式致感頭部暈眩
    ，並在暈眩中遭不斷追問金融卡密碼，清醒後，對方復不見
    蹤跡，衡情，被告在清醒後理應立即致電「高先生」或「劉
    經理」詢問詳情，並立即檢查皮夾內之財物為是，豈有僅係
    開車回家，而未向「高先生」或「劉經理」質問上開種種異
    常之處，亦未檢查皮夾內財物，甚至金融卡遺失均毫無所悉
    ？且又恰巧於金融卡遺失而其全然不知情之這段期間正由他
    人為詐欺取財犯罪之不法使用？足見被告前開所辯，嚴重悖
    於社會生活常態，當可認係其事後推諉卸責之詞，殊無可採
    。因之，被告所有上開聯邦銀行帳戶之金融卡、密碼均係被
    告自行交予他人使用一節，應可認定。
  (三)又金融存摺事關個人財產權益之保障，其專有性甚高，除非
    本人或與本人親密關係者，難認有何理由可自由流通使用該
    存摺，且一般人均有妥為保管及防止他人任意使用之認識，
    縱特殊情況偶須交付他人使用，亦必深入瞭解他人用途暨其
    合理性，始予提供；而依被告於本院審理中所述：我是應徵
    司機，對方只說公司是在林森北路一帶，報紙上寫的公司名
    稱是金萱傳播公司，工作內容是接送小姐上下班，一天薪資
    1 千5 百元，每天下班後要去提款機把錢從我自己的帳戶領
    出來交給公司結帳，因為經理說小姐每天收的錢要放到我的
    帳戶，每天下班後我再把它領出來交到公司結算，跟我約在
    臺北火車站見面的人說他是司機，公司叫他來這邊跟我面試
    ，當天他沒有跟我說什麼時候可以上班，也沒有答應說我可
    以上班等語，衡情，若被告真係因從事司機工作而有先行收
    取小姐當日工作所收到之金錢之必要，公司大可要求被告先
    收下現金再於當日下班時交回公司結帳即可，何有大費周章
    要求被告先存入自己帳戶再領出交回公司結帳之必要，再者
    ，一般正常工作之應徵多係在公司內進行，應徵者對於公司
    所在、名稱及所應徵工作之內容亦均有一定之認識，豈有相
    約在臺北火車站附近之計程車排班處進行面試，且根本不知
    所應徵之公司究係在何處之理，況以當時被告所稱公司方面
    之人根本未表示被告已通過面試可以上班，亦未明確告知上
    班之時間、地點，益見被告根本無因工作需要而交付金融卡
    、密碼之必要，而被告所提出之報紙剪報、電話通聯紀錄等
    資料，至多僅能證明被告確實有因見報紙刊登之應徵廣告與
    對方聯絡，但雙方在電話中對話之內容究係應徵工作或係收
    購帳戶，並無法由該等報紙剪報或通聯紀錄獲得證明，輔以
    目前因提供帳戶幫助他人犯罪之情形層出不窮，犯罪集團為
    避免引起警方注意，不敢直接於報紙上刊登收購或租用帳戶
    之字樣，而改以應徵工作為幌，吸引見報者與之聯絡後，再
    告知欲以一定代價收購帳戶，更係邇來常見之收購帳戶手法
    ，是由被告上開所述之應徵過程，顯與一般正常之應徵程序
    迥異，被告更係在未獲得工作之情形下即交付其所有上開聯
    邦銀行帳戶之金融卡及密碼予對方，足見被告於主觀上斷非
    係為應徵工作而將其所有上開聯邦銀行帳戶之金融卡及密碼
    交付予對方。因之，以該等專有物品如落入不明人士手中，
    而未加以闡明正常用途，極易被利用為與財產有關之犯罪工
    具，此乃吾人依一般生活認知所易於體察之常識，而有犯罪
    意圖者，非有正當理由，竟徵求他人提供帳戶，客觀上可預
    見其目的，多係欲藉該帳戶取得不法犯罪所得，且隱匿帳戶
    內資金之實際取得人之身分，以逃避追查，以被告在交付上
    開帳戶予他人時，係智識程度正常之成年人，自應具有相當
    之社會經驗、常識，其對向其收取帳戶之人不自己開立帳戶
    卻收取他人金融機構帳戶之舉，豈能無疑？況自政府開放金
    融業申請設立以來，金融機構大量增加，使一般人申請存款
    帳戶極為容易、便利，除非充作犯罪使用，否則實無向他人
    購買或蒐集金融機構帳戶之必要，亦無將存款存放於他人帳
    戶之理。是被告將其所有上開聯邦銀行帳戶提供予他人使用
    ，對該蒐集帳戶之人將可能以該帳戶供作詐欺取財之非法用
    途一節，應有所預見，竟不違背其本意，仍提供其所有上開
    玉山帳戶予他人使用，是被告具有幫助犯罪之不確定故意甚
    明。被告所辯，均無可採。事證明確，被告犯行，已堪認定
    。
  (四)本件被告確有自行交付上開聯邦銀行帳戶金融卡、密碼予他
    人使用之事證已臻明確，業如前述，而被告聲請調查000000
    0000號、0000000000號門號使用人，97年4 月28日晚間10時
    10分許臺北火車站附近之監視錄影畫面，及其97年4 月29日
    確有在公司工作部分，不過係涉及另有正犯存在，及正犯或
    收購帳戶者究係何人，正犯之身分固應由警察機關另行追查
    ，惟此並無礙於被告確有交付上開聯邦銀行帳戶金融卡、密
    碼予他人，而構成幫助詐欺犯行之成立，是此部分於本件自
    無調查之必要，附此敘明。
三、核被告乙○○所為，係犯刑法第30條第1 項前段、第339 條
    第1 項之幫助詐欺取財罪。又被告以一交付上開聯邦銀行帳
    戶金融卡、密碼之行為，幫助詐欺集團成員詐欺丁○○、甲○○、丙○○等人之財物，係一行為觸犯數個相同罪名，為
    想像競合犯，應依刑法第55條規定從一情節較重者處斷。又
    檢察官聲請簡易判決處刑之犯罪事實雖未敘及被告幫助詐欺
    被害人丙○○部分之犯行，然該部分與前揭檢察官聲請簡易
    判決處刑且本院判決有罪部分，有想像競合犯之裁判上一罪
    關係，已如前述，本院自應併予審理。又被告以幫助之意思
    ，參與構成要件以外之行為，為幫助犯，爰依刑法第30條第
    2 項規定，依正犯之刑減輕之。原審以被告犯罪事實明確，
    援引刑事訴訟法第449 條第1 項前段、第3 項、第454 條第
    2 項、刑法第30條第1 項前段、第2 項、第339 條第1 項、
    第55條、第41條第1 項前段、刑法施行法第1 條之1 ，量處
    被告有期徒刑4 月，並諭知易科罰金之折算標準，認事用法
    均無違誤，量刑亦屬妥適。被告上訴猶執前詞否認犯罪，並
    無理由，應予駁回。
據上論斷，應依刑事訴訟法第455 條之1 第1 項、第3 項、第
368 條，判決如主文。
本案經檢察官李巧菱到庭執行職務。
中    華    民    國    97    年    11    月    21    日
                  刑事第十三庭  審判長法  官  白光華
                                      法  官  楊志雄
                                      法  官  曾淑娟
上列正本證明與原本無異。
本判決不得上訴。
                                      書記官  謝雪紅
中    華    民    國    97    年    11    月    21    日
附錄本案論罪科刑法條全文：
中華民國刑法第339條
意圖為自己或第三人不法之所有，以詐術使人將本人或第三人之
物交付者，處5 年以下有期徒刑、拘役或科或併科1 千元以下罰
金。
以前項方法得財產上不法之利益或使第三人得之者，亦同。
前二項之未遂犯罰之。


司法院資訊處製作；財團法人民間司法改革基金會備份。
